臺灣高雄地方法院刑事判決　　　　　　　95年度易字第1828號
公　訴　人　臺灣高雄地方法院檢察署檢察官
被　　　告　戊○○
　　　　　　　　　　目前暫寄押在臺灣高雄第二監獄中
選任辯護人　利美利　律師
上列被告因傷害等案件，經檢察官提起公訴（起訴案號：臺灣高
雄地方法院檢察署95年度偵字第17815 號），本院判決如下︰
    主  文
戊○○犯恐嚇危害安全罪，處有期徒刑肆月；又犯傷害罪，處有
期徒刑捌月。應執行有期徒刑拾月。
    事  實
一、戊○○於民國95年6 月29日上午10時許，在高雄縣仁武鄉○○路52號旁土地，因丙○○之女丁○○與其有土地界址糾紛
    ，適丙○○、丁○○及其委託承作模板工人乙○○、己○○
    在上址土地施工界址圍離工程時，戊○○因不滿上開土地界
    址尚未處理好，而丙○○擅自逕行施工，進而與丙○○發生
    爭執，詎戊○○竟基於以加害生命、身體之事，恐嚇他人致
    生危害於安全之犯意，向丙○○恫嚇稱：「我剛從外國回來
    ，吃飽閒閒等你」等語，致丙○○心生畏怖。
二、嗣於翌日即95年6 月30日上午9 時許，在上址土地圍離工程
    施工處，戊○○因上開圍籬越界而心生不滿，適見丙○○巡
    視上開圍離工程之己○○施工進度，並站立在溝渠邊之界址
    處之際，詎戊○○竟基於傷害之故意，並用右手推丙○○右
    肩致丙○○掉落上開溝渠約3 公尺高度之水溝底裡，造成丙○○因而受有右肩及後頸挫傷、疑似右上臂骨折之傷害，並
    昏倒趴在水溝底裡的爛泥小土堆上，己○○見狀即以電話連
    絡工頭乙○○，再由乙○○以電話告知丙○○之女丁○○報
    警。嗣警據報抵達到場查悉上情，並當場逮捕之。
三、案經高雄縣政府警察局仁武分局報請臺灣高雄地方法院檢察
    署檢察官偵查起訴。
    理    由
壹、證據能力部分
    按「被告以外之人於審判外之陳述，雖不符前4 條之規定（
    即傳聞法則例外得為證據之情形），而經當事人於審判程序
    同意作為證據，法院審酌該言詞陳述或書面陳述作成時之情
    況，認為適當者，亦得為證據。」；「當事人、代理人或辯
    護人於法院調查證據時，知有第159 條第1 項不得為證據之
    情形，而未於言詞辯論終結前聲明異議者，視為有前項之同
    意。」，刑事訴訟法第159 條之5 定有明文。查本件關於卷
    附之高雄榮民總醫院95年6 月30日病患丙○○診斷證明書1
    紙、扣押筆錄及其扣押物品目錄表、收據證明書、現場蒐證
    照片3 張、農用鐮刀照片1 張【見同上署95年度偵字第1781
    5 號卷第18頁至第27頁】，證人丁○○、己○○、乙○○於
    95年6 月30日警詢時之證述，及證人己○○、丙○○於95年
    7 月20日偵訊時具結之證述【見同上偵卷第10頁至第12頁、
    第13頁至14頁、第15頁至16頁、第51頁至57頁】，與被害人
    丙○○因口角被推落溝之新聞報紙影本1 紙、現場施工等照
    片12張【見同上偵卷第59頁、第64頁至69頁】之證據，當事
    及被告辯護人未於言詞辯論終結前聲明異議，並於本院96年
    6 月5 日審判時當庭表示卷內全部證據同意列為證據資料（
    見本院卷第138 頁），是本院審酌上開書面或言詞陳述之形
    式及取得之過程並無瑕疵、與待證事實具有關連性等情況，
    認為適當，應認依刑事訴訟法第159 條之5 規定，俱有證據
    能力，均得為證據，合先敘明。
貳、實體部分
一、訊據被告戊○○固不否認於上揭時地有遇見丙○○之事實，
    惟堅決否認有上揭恐嚇、傷害丙○○之犯行，並辯稱：伊認
    識乙○○，並於95年6 月29日上午10時許，在上址，伊對乙○○說伊自國外回來照顧媽媽，伊吃飽閒閒等你，並未對丙○○恐嚇；伊於於95年6 月30日上午9 時許，在上址，亦未
    對丙○○恐嚇，當時係丙○○要看水泥板而自己不小心掉下
    去，伊是要拉住丙○○他，並未對其傷害云云。
(一)、被告戊○○犯恐嚇危害安全罪之犯行部分
１、被告戊○○於95年6 月29日上午10時許，在上址，向丙○○
    恫嚇稱：「我剛從外國回來，吃飽閒閒等你」等語，致被害
    人丙○○心生畏怖之事實，業據證人丙○○於本院96年6 月
    5 日審判時具結證述：（95年6 月29日當天上午10時，被告
    在何處恐嚇你？）當天他說他從外國回來，吃飽飽在等我們
    ，他是在成功路釘板子的地方說的，那時我沒有回他的話，
    當時我會害怕等語綦詳【見本院卷第140 頁、第18頁】，核
    與證人乙○○於本院96年6 月5 日審判時具結證述：伊於95
    年6 月29日上午10時許，在遠遠聽到有人說「我剛從國外回
    來，吃飽閒閒等你」這句話，但是不知道是誰說的，當時伊
    受丁○○委託作模板，現場除了我、工人己○○在後面模板
    ，離他們有二、三十公尺工作外，另外跟被告在一起的是丁○○與丙○○遠遠在那邊講話，所以不曉得誰說上開那句話
    等語情節大致相符【見本院卷第143 頁至第144 頁】，與證
    人丁○○於本院上開審判時具結證述：伊於95年6 月29日上
    午10時許，在上址工地，被告戊○○對伊父親丙○○說他從
    國外回來，吃飽閒閒等我們，當時，伊在場等語相符【見本
    院卷第141 頁】，與被告於本院上開審判時亦坦認其確實有
    說過上開言語內容之情節【見本院卷第155 頁】，並有上開
    施工界址圍離工程之現場等照片【見同上偵卷第64頁至69頁
    、本院卷第26頁】在卷可稽。因此，被告戊○○辯稱伊對乙○○說伊自國外回來照顧媽媽，伊吃飽閒閒等你乙節，與事
    實不符，殊無可採。
２、又被告於本院上開審判時供承：伊認識乙○○等語，衡證人
    乙○○與被告素無宿怨仇隙，而證人乙○○當無甘冒偽證罪
    責，羅織誣陷被告之動機及必要，復酌被告戊○○亦於本院
    審判時自承：伊於95年6 月29日，有說伊剛自國外回來等語
    綦詳【見本院卷第147 頁】，顯見被告戊○○與被害人丙○○談話過程如理性平和氣氛融洽下，則證人乙○○在上走後
    面模板，離被告戊○○與被害人丙○○談話處有二、三十公
    尺工作外，應無從聽到被告戊○○向被害人丙○○恫嚇稱：
    「我剛從外國回來，吃飽閒閒等你」等語，並參上開水泥模
    版之現場照片所示位置及綜合證人丁○○、丙○○、乙○○
    之證述以觀，是被告戊○○上開辯稱，應係事後卸責之詞，
    洵無可採。
３、又按刑法第305 條之恐嚇危害安全罪，以加害生命、身體、
    自由、名譽、財產之事，恐嚇他人致生危害於安全者為其要
    件，須行為人以加害生命、身體、自由、名譽、財產之事恐
    嚇他人，該他人客觀上足以陷於危險不安之狀態，並已達危
    害其自由安全之程度，始得以該罪名相繩，所謂「致生危害
    於安全」，係指受惡害通知者，因行為人之恐嚇，造成安全
    上之危險與實害而言。另所謂「加害」，並不以言詞為限，
    包括身體之動作、語氣、表情等一切足以使人生畏佈心之強
    暴、脅迫行為在內。且恐嚇者，亦僅以通知加害之事使人恐
    佈為已足，不必果有加害之意思，更不須有實施加害之行為
    。蓋恐嚇罪之判斷重點，實係在於被告之行為是否足以使人
    心生畏懼，致危害安全，至於被害人是否心生畏懼，亦應本
    於社會客觀經驗法則以為判斷基準（參照最高法院75年度臺
    上字第5480號判決意旨、26年渝非字第15號判例意旨、52年
    臺上字第751 號判例意旨、臺灣高等法院85年度上易字第14
    88號判決意旨）。經查，被告戊○○因不滿上開土地界址尚
    未處理好，而證人丙○○即逕行擅自施工，進而向丙○○揚
    言：「我剛從外國回來，吃飽閒閒等你」等語係屬恫嚇言語
    ，並致離渠二人談話地點距離有二、三十公尺外之在場工作
    即證人乙○○、己○○均共聞上開語詞之情節【見本院卷第
    143 頁至第144 頁】，亦全然不顧證人丙○○之女丁○○在
    場之情面【見本院卷第155 頁】，因此，綜上情節以觀，被
    告上開恫嚇言語，已對證人丙○○之生命、身體有危害之虞
    ，並使其心生張懼，其所為係犯恐嚇危害安全罪之事證明確
    ，上揭犯行堪予認定。
(二)、被告戊○○犯傷害罪之犯行部分
１、被告戊○○以右手推丙○○右肩致丙○○掉落上開溝渠約3
    公尺高度之水溝底裡，造成丙○○因而受有右肩及後頸挫傷
    、疑似右上臂骨折之傷害結果事實，業據證人丙○○於本院
    96年6 月5 日審判時具結證述：95年6 月30日當天早上伊站
    在上址靠近溝邊約4 、5 步，而被告站在我旁邊，要指示給
    我看界址，詎被告以手推我下去，我被推下去後先落水，然
    後我爬到對面，就是偵卷第26頁之照片所示位置，之後，我
    就不醒人事了等語綦詳【見本院卷第140 頁】，核與證人己○○於本院96年6 月5 日審判時具結證述：伊於95年6 月30
    日當天早上，在上開工地，伊距離丙○○、被告戊○○他們
    約6 、7 步的地方坐著休息，被告與丙○○他們在看界址，
    界址在水溝旁邊，我聽到聲音才抬起頭看，當時我的位置在
    偵卷26頁編號2 照片打星號的地方、另外丙○○與被告的位
    置在偵卷26頁編號2 照片打圈圈的地方，伊看到被告以右手
    用力推丙○○下去，丙○○就掉到水溝下了，被告推丙○○
    下去後，被告還在那裡大聲，後來我就看到丙○○昏倒在水
    溝了，之後，乙○○趕來等語情節大致相符【見本院卷第14
    5 頁】，復酌證人乙○○於本院96年6 月5 日審判時具結證
    述：工人打電話給伊說丙○○被推下去，伊才趕到現場，伊
    看到丙○○趴在水溝處沒有動靜，伊就先下去，不久消防隊
    就來了，渠等人一起將丙○○抬上來等語【見本院卷第143
    頁】，並有丙○○因口角被推落溝之新聞報紙影本1 紙、現
    場施工等照片12張【見同上偵卷第59頁、第64頁至69頁】、
    高雄榮民總醫院95年6 月30日病患丙○○診斷證明書1紙 、
    扣押筆錄及其扣押物品目錄表、收據證明書、現場蒐證照片
    3 張【見同上署95年度偵字第17815 號卷第18頁至第27頁】
    在卷可稽。因此，被告戊○○辯稱伊要拉住丙○○，而當時
    係丙○○要看水泥板而自己不小心掉下去乙節，與事實不符
    ，殊無可採。
２、又被害人丙○○因口角被推落溝之新聞報紙影本所示照片：
    擔架上丙○○臉部表情痛若、雙眼緊閉，而有三人在水溝底
    扶助抬起擔架，另一人在岸上拉起向上，且係利用雙節爬下
    3 公尺許深的大排水溝，大家合作協力拉起擔架上丙○○等
    情【見同上偵卷第59頁】，復參證人乙○○於本院上開審判
    時具結證述：伊就先下去，不久消防隊就來了，渠等人一起
    將丙○○抬上來等語【見本院卷第143 頁】，並有高雄榮民
    總醫院95年6 月30日病患丙○○診斷證明書1 紙在卷可徵。
    是被告戊○○辯稱與事實不符，顯係避重就輕、事後卸責之
    詞，自無足採，而其犯傷害罪之事證明確，上揭犯行堪予認
    定。
二、按行為後法律有變更者，適用行為時之法律。但行為後之法
    律有利於行為人者，適用最有利於行為人之法律，刑法第2
    條第1 項定有明文。又有關新舊法之比較，應就罪刑有關之
    共犯、未遂犯、想像競合犯、牽連犯、連續犯、結合犯以及
    累犯加重、自首減輕暨其他法定加減原因與加減例等一切情
    形，綜其全部罪刑之結果而為比較（最高法院95年第8 次刑
    事庭會議決議意旨參照）。查本件被告行為後，如附表所示
    之本件罰金刑、定應執行刑等相關法律均已變更，俱於民國
    95年7 月1 日施行。是本件之相關法律玆經新舊法如附表所
    示之整體比較結果，裁判時之法律並非有利於被告，爰揆諸
    上開規定，自應適用行為時即修正前之法律，併此敘明。
三、核被告戊○○所為，係犯刑法第277 條第1 項傷害罪、第30
    5 條恐嚇危害安全罪。其所犯上開二罪間之犯意個別，行為
    互殊，應予分論併罰。爰審酌人際間之相處，應彼此相互尊
    重，縱有紛爭，亦應循和平理性之途徑，以合法之方式解決
    ，被告僅因土地畫界糾紛即以恐嚇、傷害被害人，且被告犯
    後否認犯行，亦無悔改之意，復酌上開丙○○因口角被推落
    溝之新聞報紙影本所示照片：本件係利用雙節爬下3 公尺許
    深的大排水溝，大家合作協力拉起擔架上丙○○等情【見同
    上偵卷第59頁】，及考量本件起因土地界址糾紛、犯罪動機
    、目的、手段等一切情狀，爰分別量處如主文所示之刑，並
    依修正前刑法第51條第5 款規定，定其應執行之刑。至於扣
    案之鐮刀1 支，雖為被告戊○○所有，惟非供其犯本案犯罪
    所用或準備犯罪之物，業據被告戊○○供承在卷（見本院卷
    第152 頁、103 頁，上開偵卷第38頁、第53頁），爰不諭知
    沒收之宣告，附此敘明。
四、至於檢察官公訴意旨另以：被告戊○○於95年6 月30日9 時
    許，在上開地點，被告戊○○因圍籬越界不滿丙○○，竟基
    於恐嚇之故意，先大聲喝斥丙○○，復手持鐮刀數次揮向丙○○，使其心生畏懼，因認被告戊○○涉犯刑法第305 條恐
    嚇危害安全罪之犯行云云。
(一)、惟按犯罪事實應依證據認定之，無證據不得認定其犯罪事實
    ；又不能證明被告犯罪者，應諭知無罪之判決，刑事訴訟法
    第154 條第2 項、第301 條第1 項前段分別定有明文。所謂
    證據，係指足以認定被告確有犯罪行為之積極證據而言，該
    項證據自須適合於被告犯罪事實之認定，始得採為斷罪資料
    。苟積極證據不足為不利於被告事實之認定時，即應為有利
    於被告之認定，更不必有何有利之證據（參見最高法院29年
    上字第3105號、30年上字第816 號判例意旨）；又事實之認
    定，應憑證據，如未能發現相當證據，或證據不足以證明，
    自不能以推測或擬制之方法，以為裁判基礎（參照最高法院
    40 年 臺上字第86號判例意旨），且為刑事訴訟法上證明之
    資料，無論其為直接證據或間接證據，均須達於通常一般之
    人均不致於有所懷疑，而得確信其為真實之程度，始得據為
    有罪之認定，若其關於被告是否犯罪之證明未能達此程度，
    而有合理性懷疑之存在，致使無從形成有罪之確信，根據「
    罪證有疑，利於被告」之證據法則，即不得遽為不利於被告
    之認定（最高法院76年臺上字第4986號判例意旨參照）。又
    刑事訴訟法第161 條第1 項規定：檢察官就被告犯罪事實，
    應負舉證責任，並指出證明之方法。因此，檢察官對於起訴
    之犯罪事實，應負提出證據及說服之實質舉證責任。倘其所
    提出之證據，不足為被告有罪之積極證明，或其指出證明之
    方法，無從說服法院以形成被告有罪之心證，基於無罪推定
    之原則，自應為被告無罪判決之諭知（最高法院92年臺上字
    第128號判例意旨參照）。
(二)、經查上開事實，業經被告戊○○於本院準備程序及審理程序
    中堅決均否認【見本院卷第99頁、第137 頁】，且證人丁○○於本院96年6月5日審判時具結證述：伊當時不在現場等語
    【見本院卷第141 頁】，與證人己○○於本院96年6 月5 日
    審判時具結證述：伊看到被告戊○○與丙○○在說話，然後
    看到被告推丙○○下去，被告是以右手推丙○○，左手拿鐮
    刀在那裡揮等語【見本院卷第145 頁】，核其於95年7 月20
    日偵訊時證述：伊看到被告戊○○把丙○○推下去，戊○○
    當時說什麼我沒有注意聽，我只有聽到戊○○很大聲在罵人
    等語歷歷明確綦詳【見同上署偵卷第53頁】，互核與證人丙○○於本院96年6 月5 日審判時具結證述：95年6 月30日當
    天早上伊站在上址靠近溝邊約4 、5 步，而被告站在我旁邊
    ，要指示給我看界址，詎被告以手推我下去，我被推下去後
    先落水，然後我爬到對面，就是偵卷第26頁之照片所示位置
    ，之後，我就不醒人事了等語情節大致符合【見本院卷第14
    0 頁】，是證人己○○上開證述被告戊○○很大聲在「罵人
    」以觀，本件被告戊○○是「罵人」而已，並不該當於刑法
    第305 條恐嚇危害安全罪之構成要件，再比較對照與證人丙○○上開證述被告戊○○要指示給我看界址之談話互核以觀
    ，是本件被告戊○○並未以加害生命、身體、自由、名譽、
    財產之事，恐嚇他人致生危害於安全之刑法第305 條恐嚇危
    害安全罪之犯行，應堪認定。復遍觀諸全案卷證資料，被告
    戊○○僅對丙○○大聲說話，並未對丙○○施以言詞恐嚇，
    且證人己○○、乙○○皆未看見被告戊○○有何揮舞鐮刀如
    何恐嚇丙○○之行為；此外，本院亦查無其他積極證據足認
    被告有上揭恐嚇危害安全之犯行。是本院認尚存有合理之懷
    疑，依上述法律規定及判例意旨，被告犯罪事實尚屬不能證
    明，本應為被告無罪之諭知，惟檢察官認此部分與被告上開
    95年5 月29日涉犯恐嚇危害安全之犯罪事實部分，有適用修
    正前刑法第56條連續犯【見本院卷第155 頁】之裁判上一罪
    關係（即94年2 月2 日修正公布之刑法，自95年7 月1 日施
    行，修正後之刑法刪除第56條連續犯規定），爰不另為無罪
    之諭知，併此敘明。
據上論斷，依刑事訴訟法第299 條第1 項前段，刑法第2 條第1
項、第277 條第1 項、第305 條，修正前刑法第51條第5 款，刑
法施行法第1 條之1 ，判決如主文。
本案經檢察官甲○○到庭執行職務。
中　　華　　民　　國　　96　　年　　6 　月　　12    　日
                  刑事第三庭  審判長法  官  田平安
                                    法  官  郭瓊徽
                                    法  官  施添寶
以上正本證明與原本無異。
如不服本判決，應於收受送達後10日內向本院提出上訴書狀。
中　　華　　民　　國　　96　　年　　6 　月　　12    　日
 　　　　　　　　　　　　　　       書記官  王翌翔
附錄本判決論罪之法條
刑法第277條第1項
傷害人之身體或健康者，處 3 年以下有期徒刑、拘役或 1 千元
以下罰金。
刑法第305條
以加害生命、身體、自由、名譽、財產之事，恐嚇他人致生危害
於安全者，處2 年以下有期徒刑、拘役或3 百元以下罰金。
附表：
┌───────────────────────────────────────────────┐
│附表：                                                                                        │
├──────┬─────────────┬─────────────┬───────┬────┤
│  相關變更  │行為時法之內容            │裁判時法之內容            │比  較  理  由│備    註│
├──────┼─────────────┼─────────────┼───────┼────┤
│變更（刑法第│   條前段：「依法律應處罰 │   條前段、第5 條（未修正 │數額，亦視該分│有利    │
│33條第5款） │   金、罰鍰者，就其原定數 │   ，內容同左）           │則先前曾修正與│        │
│            │   額得提高為2 倍至10倍」 │2、刑法施行法第1 之1 條第 │否，而分別提高│        │
│            │   （註：刑法係10倍）。   │   2 項：「94年1 月7 日刑 │3 或30倍。    │        │
│            │2、同條例第5條：「第1 條  │   法修正時，刑法分則編未 │              │        │
│            │   所定得提高倍數之規定， │   修正之條文定有罰金者， │              │        │
│            │   於本條例修正後制定之法 │   自94 年1月7 日刑法修正 │              │        │
│            │   律，不適用之；本條例修 │   施行後，就其所定數額提 │              │        │
│            │   正前公布之法律，於本條 │   高為30倍。但72年6 月26 │              │        │
│            │   例修正後修正其罰金罰鍰 │   日至94年1 月7 日新增或 │              │        │
│            │   數額 或法律經全部修正而│   修正之條文，就其所定數 │              │        │
│            │   其罰 金罰鍰數額未予變更│   額提高為3 倍。」       │              │        │
│            │   者，亦同。」。         │3、刑法第33條第5款：「罰  │              │        │
│            │3、修正前刑法第33條第5 款 │   金：新台幣1千元以上，以│              │        │
│            │   ：「罰金：1元以上」。  │   百元計算之。」         │              │        │
├──────┼─────────────┼─────────────┼───────┼────┤
│定應執行刑  │宣告多數有期徒刑者，於各刑│宣告多數有期徒刑者，於各刑│修正前刑法規定│修正前刑│
│(刑法第51條 │中之最長期以上，各刑合併之│中之最長期以上，各刑合併之│，定執行刑最長│法較有利│
│第5款)      │刑期以下，定其刑期。但不得│刑期以下，定其刑期。但不得│不得逾20年，而│於被告。│
│            │逾20年。                  │逾30年。                  │依修正後刑法定│        │
│            │                          │                          │執行刑最長不得│        │
│            │                          │                          │逾30年。      │        │
├──────┼─────────────┴─────────────┴───────┴────┤
│整體比較結果│本件以行為時法較為有利於被告。                                                  │
└──────┴────────────────────────────────────────┘
